【裁判字號】    97,上訴,777
【裁判日期】    970702
【裁判案由】    偽造有價證券等
【裁判全文】
臺灣高等法院臺中分院刑事判決         97年度上訴字第776號
上  訴  人
即  被  告  乙○○
上  訴  人
即  被  告  甲○○
                      號
上一人
選任辯護人  邢建緯律師
上列上訴人因偽造有價證券等案件，不服臺灣苗栗地方法院96年
度訴字第129、242號中華民國96年12月28日第一審判決（起訴案
號：臺灣苗栗地方法院檢察署95年度偵字第1174、5167號），提
起上訴，本院判決如下：
    主    文
原判決關於乙○○、甲○○部分撤銷。
乙○○犯收受贓物罪，處有期徒刑陸月，減為有期徒刑參月，如
易科罰金，以銀元參佰元即新台幣玖佰元折算壹日。
甲○○共同犯偽造有價證券罪，處有期徒刑壹年捌月。附表所示
之支票貳紙均沒收。
    犯罪事實
一、王萬富明知不詳姓名之人交付之第一銀行竹南分行、帳號
    00000000000號、支票號碼VB0000000至VB0000000號之空白
    支票共81張及「蕭清萬」印章1枚（均為蕭清萬所有，於95
    年1月8日凌晨4時20分許在苗栗縣竹南鎮大厝里9鄰大厝71
    號之其住處發現失竊）係贓物，仍於95年1月8日至同年2月
    中旬間某日，收受上開支票，以供偽造後自行或交付他人行
    使之用。王萬富取得前述支票及印章後，即基於概括之犯意
    ，連續意圖供行使之用，未獲蕭清萬授權，由自己或與其有
    偽造有價證券犯意聯絡、綽號「阿用」之男子在空白支票發
    票人簽章欄內蓋用「蕭清萬」之印章，並由「阿用」或欲借
    用支票之人填寫與王萬富議定之發票日期、金額，以此方式
    共同偽造支票，再由王萬富將偽造完成之支票自行或交他人
    行使（王萬富已經原審法院依共同連續偽造有價證券罪，判
    處有期徒刑三年十月確定）。
二、乙○○因積欠「聯邦當鋪」債務無力返還，明知王萬富持有
    已完成發票行為之付款人第一銀行竹南分行、發票人蕭清萬
    、VB0000000號、95年3月15日期、金額新臺幣（下同）6萬
    元之支票1紙，係來路不明之贓物，仍基於收受贓物之故意
    ，於95年2月16日上午10時許，在苗栗縣竹南鎮○○路320號
    5樓A棟友人馬水珍住處，向王萬富借得上開支票1紙，隨即
    委託不知情之馬水珍持該紙支票向他人調借現金，惟馬水珍
    無功而返。乙○○將支票返還王萬富。聯邦當舖負責催收之
    彭鈳展復要求其償還債務，乙○○乃向王萬富又借得上開支
    票，於同日下午1時許，在苗栗縣頭份鎮○○路「圓寶遊藝
    場」前，與其友人王坤城一起在該支票背面背書後，交予不
    知情之彭鈳展，以清償其欠款。嗣該紙支票經彭鈳展交予不
    知情之邱振民，由邱振民於95年3月20日存入其所有之新竹
    第三信用合作社民生分社帳戶提示交換，因支票已掛失而遭
    退票。
三、甲○○經由友人馬水珍得知王萬富持有來路不明為贓物之空
    白支票可供使用，明知該等空白支票係來路不明之贓物，竟
    為調借現金花用，於95年2月間某日，在苗栗縣竹南鎮○○
    路320號5樓A棟馬水珍住處，向王萬富借得已由王萬富在發
    票人簽章欄、金額欄上蓋有「蕭清萬」之印章之支票號碼VB
    0000000號、VB0000000號之日期欄、金額欄均空白之支票2
    紙，並談妥如調得款項，應分部分金額給王萬富。甲○○即
    基於偽造有價證券之犯意自行在VB0000000號支票發票日欄
    填寫95、3、31；於VB0000000號支票發票日欄填寫95、3、
    31；金額欄則均填載伍萬元，而共同將前開支票偽造完成。
    甲○○進而透過不知情之羅興宏介紹，於95年2月28日或29
    日晚上7時許及數日後，分別持前開支票至苗栗縣苗栗市文
    山里3鄰文山72之1號，向黃永昌調借現金各5萬元，並將前
    開支票交予不知情之黃永昌而行使之。嗣VB0000000號支票
    經黃永昌於95年3月31日存入其所有之苗栗中苗郵局帳戶提
    示交換，因支票已掛失而遭退票。
四、案經苗栗縣警察局竹南分局、頭份分局報告臺灣苗栗地方法
    院檢察署檢察官偵查及該署檢察官自動檢舉偵查後提起公訴
    暨移送併案審理。
    理    由
壹、證據能力之認定：
一、關於上訴人即被告乙○○犯罪事實部分：
  1.王萬富於歷次警詢時所為供述，均屬被告乙○○以外之人於
    審判外之言詞陳述，經被告乙○○爭執其證據能力（見129
    審理卷第69頁），且查無其他法律規定例外得為證據之情形
    ，依刑事訴訟法第159條第1項規定，均不得作為證據。但王
    萬富於偵查中所為「交給乙○○的票，是叫一個阿用的人幫
    忙填好。」（見偵字第4024號卷第77頁）「乙○○沒有看到
    我簽發支票，他可能不知道支票不是我的。」（見偵字第40
    24號卷第87頁）之偵查中未經具結之供述，係用以彈劾其於
    原審及本院所為不利於乙○○之證詞，並非用以證明犯罪事
    實，就彈劾依王萬富不利於乙○○證詞部分，可為證據。
  2.馬水珍於歷次警詢時、95年8月9日偵查中所為供述及蕭清萬
    、彭鈳展於警詢時所為供述，經檢察官、被告乙○○於審判
    程序一致同意作為證據（見129審理卷第69頁），並經本院
    審酌作成時之情況認為適當，依刑事訴訟法第159條之5第1
    項規定，均得為證據。
  3.卷內其餘被告乙○○以外之人於審判外之言詞或書面陳述，
    未據檢察官、被告乙○○於言詞辯論終結前聲明異議，依刑
    事訴訟法第159條之5第2項規定，應視為均已經當事人同意
    作為證據，本院審酌該等陳述作成時之情況亦認為適當，依
    前揭法條第1項規定，均得為證據。
二、關於上訴人即被告甲○○犯罪事實部分：
    本案卷內所有被告甲○○以外之人於審判外之言詞或書面陳
    述，經檢察官、被告甲○○及其辯護人於原審審判程序一致
    同意作為證據（見96年度訴字第242號卷【下稱242審理卷】
    第52頁），並經本院審酌作成時之情況認為適當，依刑事訴
    訟法第159條之5第1項規定，均得為證據。
貳、犯罪事實之認定：
一、關於上訴人即被告乙○○部分：
(一)、付款人第一銀行第南分行、發票人蕭清萬、VB0000000號、
    95年3月15日期、面額新台幣6萬元之支票，係乙○○欲清償
    積欠聯邦當舖之債務，向王萬富借得，交由馬水珍調現，馬
    水珍未調到現款，支票還給王萬富。後聯邦當舖負責催收之
    彭鈳展要求還款，乙○○又向王萬富借得該張支票，經其及
    友人王坤城背書後，與現款一萬元一併交予彭鈳展轉交邱振
    民提示付款之事實，業經乙○○自承在卷，並經證人王萬富
    、馬水珍、王坤城證述屬實，並有該支票影本附卷可憑。
(二)、該支票係蕭清萬於95年1月8日在苗栗縣竹南其住處，於同年
    月9日向銀行掛失止付，亦經證人蕭清萬證述屬實，並有票
    據止付通知書影本可憑，該支票為贓物亦可認定。
(三)、證人王萬富於原審法院證稱：乙○○跟我借錢，借票去跟馬
    水珍調錢（見原審卷第177頁）；有叫他時間到要去付錢，
    否則會跳票，他跟我說時間到錢若是調到，他會去，會拿去
    換票回來（見原審卷第182頁）；有跟他說不能讓支票軋進
    銀行帳戶（見原審卷第183頁）；有跟他說票一定要收回來
    給我，不然這會跳票，我有跟他說這樣，我沒有跟他講得很
    清楚，我沒有跟他說是邱春山偷來的，我是說邱春山放在我
    這（見原審卷第177、182、183頁）等語。依王萬富上開證
    詞，其借票給乙○○時，明確交待票要收回來，否則會出事
    ，可以認定乙○○於向王萬富借票時，已知上開支票為贓物
    。乙○○上開收受贓物之犯行事證明確，可以認定。其辯稱
    不知是贓物，尚難採信。
二、被告甲○○部分：
(一)、被告甲○○坦承經由馬水珍認識王萬富，為調借現金花用，
    於95年2月間某日，在苗栗縣竹南鎮○○路320號5樓A棟馬水
    珍之住處，收受王萬富所交付、已在發票人簽章欄內蓋用「
    蕭清萬」印章、尚未填載發票日期之支票號碼VB0000 000號
    、VB0000000號之空白支票各1紙，自行填寫發票日期95年3
    月31日、95年4月6日，再透過羅興宏介紹，於95年2月28日
    或29日晚上7時許及數日後，分別持前開支票至苗栗縣苗栗
    市文山里3鄰文山72之1號，向黃永昌調借現金各5萬元，並
    將前開支票交予黃永昌等情。
(二)、被告甲○○上開自白，與證人馬水珍、王萬富於偵查、審理
    中、證人羅興宏於警詢、偵查及審理中、證人黃永昌於、偵
    查中證述之情節大致相符（見95年度偵字第3494號卷【下稱
    3494偵查卷】第15至17、22至23、62、75頁、95年度他字第
    974號卷【下稱974他字卷】第12、23至24頁、96 年度偵字
    第1174號卷【下稱1174偵查卷】第7至8頁、129審理卷第188
    、190至191、206、211至217頁）。並有掛失止付票據提示
    人資料查報表、支票影本、退票理由單、苗栗文山郵局郵政
    存簿儲金簿（戶名：黃永昌）可佐（見3494偵查卷第19至21
    頁）；復有上開VB0000000號、VB0000000號支票2紙扣案可
    憑（本院命甲○○提出，附本院證物袋）。
(三)、VB0000000號VB0000000號2紙支票，係蕭清萬於95年1月8日
    凌晨4時20分許在苗栗縣竹南鎮大厝里9鄰大厝71號其住處發
    現失竊，此據證人蕭清萬指證無訛，且有蕭清萬立具之票據
    掛失止付通知書、遺失票據申報書可憑（見3494偵查卷第8
    至10頁），足認於被告甲○○自王萬富處收受該紙支票之時
    ，該紙支票確屬贓物。
(四)、證人馬水珍於95年8月9日偵查中結稱：「王萬富不太認識字
    …有時來借票的人也會自己寫金額日期，包括甲○○、還有
    1個姓陳的女性朋友（即陳怡安）都是自己寫的」。證人王
    萬富於偵查、審理中先後證陳：「拿了3張空白支票給他，
    不只1張，票是他自己填寫」、「甲○○是我把2張或3張支
    票交給他自行填寫」、「他看到我的皮夾裡面有空白支票及
    印章，當時我可能先把印章蓋在支票上，再交給他，由他自
    行填寫其他部分。他始終都沒有問我支票來源」、「票我並
    沒有簽發，是他自己填寫的」、「借了3張支票，都是空白
    ，但已蓋好印章，許男說要借支票去調錢」、「我跟他說這
    票不是我的票，別人的票，這我都有坦白說…反正票在我這
    ，我拆出去反正我也沒什麼損失，有錢可以分就好了，我的
    意思是這樣」、「（你交給他時有填載金額嗎？）沒有，他
    自己填」、「（你交給他是空白的還是已經填了？）空白的
    」、「（5萬元是誰寫的？）是他寫的」、「你看一下那張
    支票有兩個印章，5萬元上面也蓋了1個印章，那個章是你蓋
    的嗎？）那印章是我蓋的沒錯」、「（你給甲○○拿去調現
    的這個到底是誰寫的？是甲○○自己寫的嗎？）這個甲○○
    自己寫的」、「（你不是蕭清萬，甲○○是否知道？）知道
    。（甲○○知道？）這我都有說過。（你如何說？）我說這
    票是別人的，那個人現在被抓去關，通緝被關票放在我這」
    、「我這票怎樣，來龍去脈我都有跟他說過」等語（見3494
    偵查卷第63、75、80、85頁、974他字卷第12頁、1174偵查
    卷第8頁、129審理卷第184、185、188、190、19 7、198、
    200頁）。可知前開王萬富交予被告甲○○之支票，除發票
    人簽章欄及金額欄內「蕭清萬」之印文係王萬富所蓋，其餘
    發票日期、金額等必要記載事項均由被告甲○○填寫。且王
    萬富已將支票之來攏去脈告知甲○○，而甲○○持上開2紙
    支票調得現金後，亦分1萬2千多元給王萬富、馬水珍。足認
    甲○○就偽造蕭清萬上開支票部分，有犯意聯絡及行為分擔
    。被告甲○○收受贓物、與王萬富共同偽造有價證券及行使
    偽造有價證券之犯意，應堪認定。另王萬富雖證稱交付3張
    支票給甲○○，而甲○○則供承自王萬富處收受上開2紙支
    票，並提出上開2紙支票附卷。依卷內事證，並無證據證明
    甲○○有向王萬富借得第3張支票之事實，是甲○○向王萬
    富取得之支票，應認定2張。
(五)、被告甲○○雖辯稱：支票日期是王萬富叫伊填寫的，伊不知
    是偷來的云云；辯護人為甲○○辯護稱：被告甲○○確有向
    王萬富取得蕭清萬掛失止付之支票2紙，並經王萬富同意搷
    寫日期（辯護狀同時載有金額，與被告甲○○辯解不同，以
    甲○○之陳述為準），向黃永昌與羅興宏調借現金。但受領
    支票之時實不知王萬富非票主，且甲○○事後追查支票來源
    ，並於支票跳票後即彌補黃永昌與羅興宏損失，犯後態度良
    好云云。惟查：
  (1)就被告甲○○取得前開支票之原因，證人馬水珍於偵、審中
    證述：「（甲○○為何會取得那1張5萬元的支票？）因為甲
    ○○說他需要錢，他問我說，你男朋友不是有支票可以用嗎
    ？我就告訴他，那不是我的票，我請他自己去問王萬富」、
    「（甲○○是要拿票去調現，這妳知道嗎？）對，他說他有
    欠錢，跟他借票。（他有怎樣？）甲○○說他有欠錢，跟他
    借票」（見3494偵查卷第63頁、129審理卷第206頁）。證人
    王萬富於偵、審中則指證：「（所謂甲○○跟你借票是何事
    ？）他跟我說他手頭較緊」、「我沒有要他拿支票去調現」
    、「甲○○叫馬水珍來跟我借支票，因為馬水珍欠他人情…
    許男說要借支票去調錢」、「甲○○說他有地方調現金，調
    現金他說要跟我借」、「（當初是甲○○提議的？）對，甲
    ○○有地方拿有地方調錢，我是只有出這個空白支票給甲○
    ○去調現」、（見974他字卷第12頁、1174偵查卷第8頁、12
    9審理卷第184、198頁）。證人羅興宏於偵、審中亦均證稱
    被告甲○○不曾表示前開支票是要幫別人調現（見974他字
    卷第23頁、129審理卷第227頁）。被告甲○○所辯馬水珍、
    王萬富主動要求其代為調借現金之說，顯與事實不符。況被
    告甲○○自承兩次借得之現金其均留用大概一半（見242 審
    理卷第35頁），證人王萬富更證稱被告甲○○調得之5萬元
    中，只交給馬水珍12,500元（見129審理卷第192頁）。倘本
    案起因確係王萬富生意亟需現金週轉，豈有可能令大部分調
    借所得現金歸被告甲○○運用。
  (2)證人王萬富於原審法院審理中，明確證稱被告甲○○知悉其
    非蕭清萬本人，前開支票非其所有，支票上之金額係被告甲
    ○○所填載，並非「阿用」所填載（見129審理卷第196頁）
    。衡情王萬富已承認偽造有價證券犯行，與被告甲○○於本
    案借票之事以前亦素不相識，無任何夙怨糾紛，當不至於冒
    偽證罪之風險，故為不利於被告甲○○之證述，其於原審法
    院審理時之證詞即無不能採信之理由。被告甲○○所辯不知
    王萬富身分、金額係由王萬富與他人填寫云云，不足採信。
  (3)前開支票雖係由王萬富自行取出並蓋用印章，然由證人王萬
    富明確證稱：「我跟他說這票不是我的票，別人的票，這我
    都有坦白說…反正票在我這，我拆出去反正我也沒什麼損失
    ，有錢可以分就好了，我的意思是這樣」、「我說這票是別
    人的，那個人現在被抓去關，通緝被關票放在我這」等語，
    於本院更明確證稱，有告知甲○○是「賊仔票」，王萬富已
    明確告知被告甲○○其非票主，且為「賊仔票」，自難認被
    告甲○○仍因支票係王萬富拿出、蓋用印章，而會相信王萬
    富係有權簽發支票之人。綜上所述，被告甲○○前開辯解與
    辯護人所陳，均無從據為對被告甲○○有利之認定。
(六)、綜上事證及說明，被告甲○○收受贓物、意圖供行使偽造有
    價證券及持以行使之犯行，事證明確，亦堪認定，應依法論
    科。
三、論罪科刑之理由：
(一)、被告2人行為後，94年2月2日修正公布之刑法及刑法施行法
    業於95年7月1日施行。參酌最高法院95年度第8次、第21次
    刑事庭會議決議，於刑法修正施行後，應適用刑法第2條第1
    項之規定，就罪刑有關之共犯、未遂犯、想像競合犯、牽連
    犯、連續犯、結合犯，以及累犯加重、自首減輕暨其他法定
    加減原因（如身分加減）與加減比例等一切情形，綜其全部
    罪刑之結果，為「從舊從輕」之比較，以定應適用之法律；
    如新舊法處罰之輕重相同，即無比較適用之問題，非此條所
    指之法律有變更，即無本條之適用，應依一般法律適用原則
    ，適用裁判時法。查修正後之刑法刪除第55條關於牽連犯之
    規定。本件被告所犯上開等罪具有牽連犯之關係，依修正前
    即行為時之規定，應從一重之罪處斷。依修正後之刑法既已
    刪除牽連犯之規定，則所犯上述各罪應依數罪併罰之規定分
    論併罰。比較新舊法之規定，修正後之規定並非較有利於被
    告，依刑法第2條第1項之規定，上開共犯、未遂犯、牽連犯
    等有關規定，應適用行為時之法律。
(二)、被告甲○○所為，係犯刑法第349條第1項之收受贓物罪、第
    201條第1項之偽造有價證券罪、甲○○行使偽造有價證券之
    低度行為，應為偽造之高度行為所吸收，不另論罪。其同時
    同地偽造二張同付款人、發票人之支票，係侵害同一法益，
    為單純一罪。偽造有價證券部分，與王萬富有犯意聯絡、行
    為分擔，均為共同正犯。所犯上開二罪，有方法、目的之牽
    連關係，應依修正前之刑法第55條規定，從一重偽造有價證
    券罪處斷。被告許萬森所偽造之支票2張，面額共十萬元，
    價值不高，且依其犯罪之事實，亦未造成社會金融秩序有何
    重大傷害。如處以法定最低度刑有期徒刑三年，仍嫌過重，
    足以引起一般人之同情，有法重情輕之情形，應依刑法第59
    條規定酌減其刑。被告乙○○所為，係犯刑法第349條第1項
    之收受贓物罪。
(三)、原審判決對被告甲○○、乙○○論處罪刑，固非無見。但甲
    ○○與王萬富所共同偽造之支票，除VB0000000號外，尚有
    VB0000000號支票，原審未予認定，且未依刑法第205條規定
    ，諭知沒收，認事用法均有未洽。又被告乙○○被訴行使偽
    造支票部分，不能證明（如後述），原審認乙○○此部分犯
    行事證明確，認事不當。被告甲○○上訴否認犯罪，雖無理
    由；乙○○上訴否認犯罪，則部分有理由。原審判決既有上
    開瑕疵，應由本院將原審判決關於甲○○、乙○○部分撤銷
    改判。
(四)、被告甲○○所偽造支票之金額僅10萬元，調得之款項亦僅10
    萬元，造成社會之損害不大；且已與被害人羅興宏達成和解
    ，依約分期賠償羅興宏所受損害（見129審理卷第第225、22
    6、228、248頁）；但否認犯行，犯後態度不好。爰審酌其
    犯罪之動機、手段、造成之損害等一切情狀，於依刑法第59
    條規定酌減其刑後，量處如主文所示之刑。偽造如附表所示
    之支票2紙，並依刑法第205條規定沒收。
(五)、被告乙○○收受為贓物之支票，用以清償當舖舊欠，造成之
    損害不大。爰審酌其犯罪之動機、手段、犯後之態度等一切
    情狀，量處如主文所示之刑。乙○○之本件犯罪在96年4月
    24日以前，所犯為刑法第349條之罪，合於減刑條件，應依
    中華民國96年罪犯減刑條例第2條第1項第3款減其宣告刑二
    分之一，並諭知易科罰金之折算標準。查刑法第41條第1項
    前段規定：犯最重本刑為5年以下有期徒刑以下之刑之罪，
    而受6個月以下有期徒刑或拘役之宣告，因身體、教育、職
    業、家庭之關係或其他正當事由，執行顯有困難者，得以1
    元以上3元以下折算一日，易科罰金。又被告行為時之易科
    罰金折算標準，修正前罰金罰鍰提高標準條例第2條前段已
    刪除規定，就其原定數額提高為100倍折算日，則本件被告
    行為時之易科罰金折算標準，應以銀元300元折算一日。惟
    95年7月1日修正公布施行之刑法第41條第1項前段則規定：
    犯最重本刑為五年以下有期徒刑之刑之罪，而受六個月以下
    有期徒刑或拘役之宣告者，得以新台幣一千元、二千元或三
    千元折算一日，易科罰金。比較修正前後之易科罰金折算標
    準，以95年7月1日修正公布前之規定，較有利於被告乙○○
    ，則應依刑法第2條第1項前段，適用修正前刑法第41條第1
    項前段規定，定其折算標準，併此比較說明。乙○○未觸犯
    行使偽造有價證券罪，則其收受之偽造支票不宜於其犯罪判
    決中，依刑法第205條諭知沒收，併此敘明。
參、不另為無罪諭知部分：
一、公訴意旨另以：乙○○明知上開王萬富所交付之VB0000000
    號支票為偽造之支票，仍於95年2月16日收受後，交予馬水
    珍調現，馬水珍無功而返後，又於同日下午1時許，將上開
    偽造之支票交予彭鈳展以清償欠款，認乙○○尚涉有行使偽
    造有價證券犯嫌云云。
二、公訴人認被告乙○○涉犯上開行使偽造有價證券犯行，無非
    以乙○○警詢偵查中之供述對於支票來源供述不一；王萬富
    證稱有告知邱春山偷了一本蕭清萬空白支票連同印章放在伊
    住處，並向乙○○表示該支票可以借用，但因是偷來的支票
    ，所以事後須將該支票取回等語，及證人即被害人蕭清萬、
    證人彭鈳展、邱振民、王坤城之證詞，並有該支票掛失止付
    通知書、遺失票據申報書等件為證。
三、被告乙○○否認有行使偽造支票犯行，辯稱：伊當時不知道
    王萬富真實姓名，借票第三天王萬富說他支票掉了六張，有
    去報警，伊拜託王萬富借給他的票不要報警掛失云云。
四、查依王萬富、蕭清萬、彭鈳展、邱振民之證詞及掛失止付通
    知書、遺失票據申報書等事證，僅足以認定上開VB0000000
    號支票係蕭清萬遭竊之贓物，被告乙○○知情仍予收受之犯
    行，已如前述。但上開證據尚難逕認乙○○知悉上開支票係
    偽造，因竊得之支票，可能為已完成發票行為，即非偽造之
    支票。另被告乙○○對於借得之上開支票之來源，縱其前後
    之陳述，稍有不一致之情形，但如無積極證據證明其確係知
    悉上開支票為偽造，不能僅因其對支票之來源，有不一致之
    陳述，即認其知悉該支票為偽造。
五、本院認被告乙○○不知上開支票為偽造有如下理由：
(一)、該支票持交彭鈳展時，有經由被告乙○○及其友人王坤城背
    書後，才交付彭鈳展以清償債務，此業據證人王坤城證述明
    確（見本院卷第93頁），並有該支票影本可憑（見偵字第
    4024號卷第26頁）。若被告乙○○知道該支票為偽造，行使
    偽造有價證券罪為一年以上有期徒刑之重罪，不會為了3 萬
    元之債務，於該支票上背書，並請友人王坤城背書，交由彭
    鈳展提示。
(二)、王萬富於原審法院證稱：乙○○是跟伊借錢，借票是去跟馬
    水珍調現（原審卷177頁）；「我有跟他說時間到要去付錢
    ，否則會跳票，我有這樣跟他說，他跟我說時間到錢若是調
    到，他會去付，他會拿去換票回來。」（見第182頁）「我
    跟他說票一定要收回來給我，不然這會跳票，我肯有跟他說
    這樣，我沒有跟他講得很清楚，我沒跟他說是邱春山偷來的
    ，我是說邱春山放在我這。」（第183頁）「（你跟乙○○
    強調說時間到了一定要用錢去把票換回來？）有」「（你跟
    他強調說不然會出事情？）有，我有跟他講這樣。」（第
    196 頁）；另王萬富於95年9月1日供稱：交給乙○○的票是
    叫一個阿用的人幫忙填好（見偵字第4024號卷第77頁）；95
    年9 月21日供稱：乙○○沒有看到我簽發支票，他可能不知
    道支票不是我的（見偵字第4024號卷第87頁）依王萬富所為
    證詞，王萬富係告知乙○○借伊的票一定要收回，否則會跳
    票，但乙○○並未見簽發支票事。王萬富並未明確告知乙○
    ○，上開支票是偽造之支票。按偷竊所得之支票可能已簽發
    完畢，不一定為空白支票；且失竊之支票，縱非偽造，如經
    報警掛失止付，仍提示領款，必不能領到款項，且會被疑涉
    案而遭調查，為一般人週知之事實。是不能依王萬富之證詞
    ，認乙○○知悉上開支票係偽造。另王萬富於原審法院證稱
    ：票是蓋好印章，日期、金額空白交給乙○○云云（見原審
    卷第182頁），與王萬富前所為證述不符，本院綜合全部事
    證，認王萬富上開證述，應係記憶模糊所致，不能採信。另
    王萬富於本院證稱：有告知乙○○是「賊仔票」（見本院卷
    第42頁），與以前陳述亦不一，本院審酌全部事證，認上開
    證詞，僅能認定乙○○收受贓物犯行，不能認定乙○○知悉
    上開支票係偽造之支票而仍予使用。
五、綜上說明，依卷內及本院調查之事證，並不足使本院認定被
    告乙○○明知王萬富所交付之支票為偽造之支票，仍予使用
    之事實，被告乙○○辯稱其不知上開支票係偽造之支票等詞
    ，可以採信。被告乙○○被訴行使偽造有價證券犯行，不能
    證明，原應為無罪之諭知。因公訴人認乙○○此部分犯行，
    與前開有罪之收受贓物部分有牽連犯之關係，爰不另為無罪
    之諭知。
肆、據上論結，應依刑事訴訟法第369條第1項前段、第364條、
    第299條第1項前段，刑法第201條第1項、第205條、第349
    條第1項，第2條第1項前段、修正前刑法第28條、第55條、
    第41條第1項，修正前罰金罰鍰提高標準條例第2條前段，刑
    法施行法第1條之，中華民國96年罪犯減刑條例第2條第1項
    第3款、第7條，判決如主文。
本案經檢察官陳佳琳到庭執行職務。
中    華    民    國    97    年    7     月    2     日
            刑事第九庭  審判長法  官  陳  筱  珮
                              法  官  康  應  龍
                              法  官  趙  春  碧
上列正本證明與原本無異。
乙○○不得上訴。
其餘得上訴。
如不服本判決應於收受送達後十日內向本院提出上訴書狀，其未
敘述上訴之理由者並得於提起上訴後十日內向本院補提理由書（
均須按他造當事人之人數附繕本）。
                              書記官  蘇  昭  文
中    華    民    國    97    年    7     月    2     日
附表：
編號 付  款  人  發票人  票      號   發 票 日  金額
  1  第一銀行    蕭清萬  VＺ0000000  00、3、31   5萬元
     竹南分行
  2  第一銀行    蕭清萬  VＺ0000000  00、4、6    5萬元
     竹南分行
附錄本判決論罪科刑法條全文：
中華民國刑法第349 條第1 項
收受贓物者，處3 年以下有期徒刑、拘役或5 百元以下罰金。
中華民國刑法第201 條
意圖供行使之用，而偽造、變造公債票、公司股票或其他有價證
券者，處3 年以上10年以下有期徒刑，得併科3 千元以下罰金。
行使偽造、變造之公債票、公司股票或其他有價證券，或意圖供
行使之用，而收集或交付於人者，處1 年以上7 年以下有期徒刑
，得併科3 千元以下罰金。


司法院資訊處製作；財團法人民間司法改革基金會備份。
